臺灣臺南地方法院交通事件裁定　　　　100年度交聲字第700號
移送機關　　交通部公路總局嘉義區監理所臺南監理站
異議人即
受處分人　　周琬淳
上列異議人即受處分人因違反道路交通管理處罰條例案件，對於
交通部公路總局嘉義區監理所臺南監理站民國100年8月19日所為
之裁決處分（處分案號：嘉監南字第裁74-S00000000號）聲明異
議，本院裁定如下：
    主    文
原處分關於罰鍰新臺幣肆萬伍仟元部分撤銷。
上開撤銷部分，周琬淳不罰。
    理    由
一、原處分意旨略以：異議人即受處分人周琬淳（下稱異議人）
    於民國99年1月22日17時10分許，駕駛車牌號碼OSB-252號重
    型機車，行經臺南市○○路○段12巷內時，因酒後精神不濟
    ，行車失控自摔受傷，經送醫救治，並經臺南市警察局交通
    隊（下稱舉發機關）警員據報到場處理，並於醫院對其實施
    酒精濃度測試，測得其呼氣中所含酒精濃度為每公升0.58毫
    克，因超過規定標準遂予以製單舉發，嗣經移送機關即交通
    部公路總局嘉義區監理所臺南監理站（下稱原處分機關）以
    其違規事證明確，依道路交通管理處罰條例第35條第1項第1
    款、第24條第1項第2款（原處分漏載第24條第1項第2款）及
    違反道路交通管理事件統一裁罰基準表之規定，裁處異議人
    罰鍰新臺幣（下同）45,000元，吊扣駕駛執照12個月，並應
    參加道路交通安全講習等語（註：已於99年7月30日執行吊
    扣駕駛執照1年，並於99年11月24日參加道安講習在案）。
二、聲明異議意旨略以：異議人酒駕部分已經檢察官為緩起訴處
    分，並執行義務勞務50小時完畢，實無一事二罰之必要，請
    求撤銷原處分中關於罰鍰部分之裁罰等語。
三、按汽車駕駛人，駕駛汽車經測試檢定有酒精濃度超過規定標
    準者，處15,000元以上60,000元以下罰鍰，並當場移置保管
    該汽車及吊扣其駕駛執照1年；因而肇事致人受傷者，並吊
    扣其駕駛執照2年；致人重傷或死亡者，吊銷其駕駛執照，
    並不得再考領。又汽車駕駛人，有第35條第1項規定之情形
    者，應接受道路交通安全講習，道路交通管理處罰條例第35
    條第1項第1款、第24條第1項第2款分別定有明文。又汽車駕
    駛人飲用酒類或其他類似物後其吐氣所含酒精濃度超過每公
    升0.25毫克以上者，不得駕車，道路交通安全規則第114條
    第2款復定有明文。
四、經查：
  (一)異議人於上揭時、地駕駛車牌號碼OSB-252號重型機車自摔
    受傷，經舉發機關警員於醫院測得其呼氣中所含酒精濃度為
    每公升0.58毫克，因超過規定標準，遂予製單舉發，並經原
    處分機關裁處如前所述內容之裁罰等情，有臺南市警察局99
    年1月22日南市警交字第S00000000號舉發違反道路交通管理
    事件通知單、原處分機關100年8月19日嘉監南字第裁74-S00
    000000號裁決書及酒精測定紀錄單各1份附卷可稽，且為異
    議人所不爭執，是此部分違規事實已可認定。
  (二)惟按95年2月5日生效之行政罰法第26條第1項規定，一行為
    同時觸犯刑事法律及違反行政法上義務規定者，依刑事法律
    處罰之。但其行為應處以其他種類行政罰或得沒入之物而未
    經法院宣告沒收者，亦得裁處之。究其立法目的，無非以一
    行為同時觸犯刑事法律及違反行政法上義務規定時，由於刑
    罰與行政罰同屬對不法行為之制裁，而刑罰之懲罰作用較強
    ，故依刑事法律處罰，即足資警惕時，實無一事二罰再處行
    政罰之必要，且刑事法律處罰，由法院依法定程序為之，較
    符合正當法律秩序，應予優先適用，但罰鍰以外之沒入或其
    他種類行政罰，因兼具維護公共秩序之作用，為達行政目的
    ，行政機關仍得併予裁處。
  (三)查異議人上開酒駕行為，業經檢察官依刑事訴訟法第253條
    之2第1項第5款規定為緩起訴處分，並命異議人向指定之政
    府機關、政府機構、行政法人、社區或其他符合公益目的之
    機構或團體提供50小時之義務勞務，有臺灣臺南地方法院檢
    察署99年度偵字第5104號緩起訴處分書在卷可稽。本件異議
    人上開緩起訴處分應執行義務勞務50小時部分，異議人亦於
    99年7月14日履行上開緩起訴處分中之負擔完畢，有臺灣臺
    南地方法院檢察署100年8月16日南檢欽乙99緩1249字第5030
    2號函文附卷可稽，且該緩起訴處分復於100年4月25日期滿
    未經撤銷，亦經本院依職權調取臺灣臺南地方法院檢察署99
    年度緩字第1249號（含99年度緩護勞字第160號）緩起訴執
    行卷宗全卷核閱相符。
  (四)本院審酌異議人係履行檢察官所為緩起訴處分命令，此等命
    令名義上雖非刑罰，但仍是一種特殊處遇措施，已對異議人
    名譽、心理、自由等產生相當制約，應可實質該當行政罰法
    第26條第1項所指「依刑事法律」之處罰，此時行政機關若
    另行依法裁罰，無異一罪二罰。又行政罰法第26條第2項規
    定既未明文包含「緩起訴處分」之類型，而對於人民不利益
    之規定本不得任意加以擴張其適用，自不宜逕認行政罰法第
    26條第2項之規定於經緩起訴處分之情形亦有適用，始為允
    當，以符其立法理由。從而，異議人本件酒駕行為，既已受
    有刑事法律之處罰，復無行政罰法第26條第2項所揭示之「
    經不起訴處分或為無罪、免訴、不受理、不付審理之裁判確
    定者」此類未課予行為人實質上不利益負擔之情形，揆諸上
    揭說明，行政機關至多僅能基於其他公益上之目的，而對異
    議人課以「罰鍰以外之沒入或其他種類行政罰」，應無再對
    受處分人課予「罰鍰」之餘地。
  (五)又道路交通管理處罰條例第35條第8項固定有汽車駕駛人經
    裁判確定處以罰金低於該條例第92條所訂最低罰鍰基準規定
    者，應依該條例裁決繳納不足最低罰鍰部分之規定。惟檢察
    官以緩起訴命被告向指定之政府機關、政府機構、行政法人
    、社區或其他符合公益目的之機構或團體提供義務勞務，而
    該義務勞務雖非刑法所定之刑罰，但仍具有刑事制裁之性質
    ，且其性質無從依一天8小時，一天工資1,000元或2,000元
    計算，核與道路交通管理處罰條例第35條第8項經裁判確定
    處以「罰金」，其性質迥然不同，且義務勞務既無從依一天
    8小時，一天工資1,000元或2,000元計算，自無道路交通管
    理處罰條例第35條第8項所稱「差額」可言，而無該條項之
    適用。
五、綜上所述，原處分機關就異議人所處罰鍰45,000元部分之行
    政裁罰，即有未洽，應由本院撤銷該處分並就該部分為異議
    人不罰之諭知，以資適法；至於原處分中關於吊扣駕駛執照
    12個月及施以道安講習部分，異議人並未聲明異議，不在本
    件審理範圍內，併予敘明。
六、據上論結，依道路交通管理處罰條例第87條第2項、道路交
    通事件處理辦法第19條前段，裁定如主文。
中    華    民    國   100    年    9     月    19    日
                      交通法庭  法  官  林福來
以上正本證明與原本無異。
如不服本裁定，應於收受送達後5日內向本院提出抗告狀。（應
附繕本）
                                書記官  李淑惠
中    華    民    國   100    年    9     月    20    日